【裁判字號】    88,易,3187
【裁判日期】    890309
【裁判案由】    傷害
【裁判全文】
臺灣臺北地方法院刑事判決                        八十八年度易字第三一八七號
    公  訴  人  臺灣臺北地方法院檢察署檢察官
    被      告  甲○○
右列被告因傷害案件，經檢察官提起公訴（八十八年度偵字第二二二八八號），本院
判決如左：
    主  文
甲○○傷害人之身體，處拘役貳拾日。如易科罰金，以佰元折算壹日。緩刑貳年。
    事  實
一、甲○○於民國八十八年九月二日十三時三十分許，在臺北市○○路二十八號力霸
    房屋公司門口，因不滿乙○○損壞其所有車牌號碼ＣＵ－七八八九號轎車之左右
    後照鏡（公訴人誤載為左後照鏡）、車門，竟基於傷害之故意，徒手用力拉扯乙
    ○○，致乙○○受有顏面瘀傷４Ｘ２˙５公分、２Ｘ１公分、右上胸瘀傷２˙５
    Ｘ０˙５公分、１Ｘ０˙５公分、右上臂瘀傷８Ｘ６公分、右前臂瘀傷１Ｘ０˙
    ５公分、４˙５Ｘ１˙５公分、１˙５Ｘ１公分、左前臂瘀傷５˙５Ｘ１˙５公
    分、左腕瘀傷１˙５Ｘ１˙５公分、背部瘀傷３Ｘ０˙３公分、左鼠蹊部瘀傷３
    Ｘ１公分之傷害。
二、案經被害人乙○○訴由臺灣臺北地方法院檢察署檢察官偵查起訴。
    理  由
一、訊之被告甲○○矢口否認傷害，辯稱：被告與告訴人間原係舊識，告訴人因不滿
    被告與其疏離，遂於八十八年九月二日十二時四十分許，手持柺杖鎖，至被告所
    經營之力霸房屋門前，將被告所有之賓士車輛後照鏡及雙門恣意加以破壞，被告
    見狀，隨即趨前以言詞制止，惟告訴人仍未稍歇其行為，被告為免事態擴大，暨
    維護自有財產之立場，不得不在約一時許，採取較強制手段，硬將之拖進力霸公
    司，並同時報警，當時告訴人有掙脫而跌倒在地上，告訴人之挫傷或因告訴人掙
    扎，或因雙方拉扯，並非被告所施打，且不知為何會有如此多的傷痕，被告為保
    護自有財產，避免告訴人脫離犯罪現場，依刑法第二十三條、第二十四條規定（
    被告誤載為第二十四條、第二十五條）對於正當防衛及緊急避難之行為應屬不罰
    ；又告訴人在警局同意和解云云。惟查：
（一）查告訴人與被告雖曾於八十八年九月二日十時因上開毀損、傷害事件而至臺北
      市政府警察局萬華分局東園派出所製作毀損案件之筆錄，嗣後雙方同意由被告
      之陳姓友人居中協調，暫時達成和解，互不提出告訴，負責處理之警員楊文之
      亦向告訴人與被告雙方解釋所謂「暫時達成和解」並非拋棄刑事告訴權之意義
      ，並將此情形於臺北市政府警察局萬華分局派出所員警工作記錄簿上登記備查
      ，此為被告所自承（見本院卷第三十七頁），且經證人楊文之到庭結證屬實（
      見本院卷第三十六至三十七頁），並有甲○○之偵訊（調查）筆錄、臺北市政
      府警察局萬華分局派出所員警工作記錄簿附卷足憑（見本院卷第四十一至四十
      二頁）。準此，告訴人於當時並無撤回傷害之告訴，其告訴權並未因此而喪失
      ，故其於事後在告訴期間內遞狀提出告訴，於法有據，核先敘明。
（二）右揭犯罪事實業經告訴人乙○○指訴歷歷，並有診斷證明書一紙、照片七幀、
      甲○○之偵訊（調查）筆錄、臺北市政府警察局萬華分局派出所員警工作記錄
      簿、乙○○之偵訊（調查）筆錄、臺北市立和平醫院八十九年一月二十七日北
      市和醫病字第八九六○○五三八○○號函暨病歷資料在卷可稽（見偵查卷第五
      頁、本院卷第四十一至四十二、四十六、四十七至五十頁，照片置於外放證物
      袋），且經證人即臺北市政府警察局萬華分局東園派出所警員楊文之證述屬實
      （見本院卷第三十六至三十七頁）。又告訴人於是日十四時即受有臉、手臂等
      部分之傷害，此觀臺北市政府警察局萬華分局派出所員警工作記錄簿之記載甚
      明（見本院卷第四十二頁背面），而經本院依職權向臺北市立和平醫院函詢告
      訴人之急診就醫時間、傷勢情形、受傷之時間，經該院函覆稱：告訴人於八十
      八年九月二日三時三十五分至該院急診就醫，身上呈現多處瘀傷，何時受傷無
      法確知等語，此有臺北市立和平醫院八十九年一月二十七日北和醫病字第八九
      六○○五三八○○號函在卷可按（見本院卷第四十七頁）。於派出所製作筆錄
      、備案時，僅能看出告訴人臉、手臂之瘀傷，而無法看到衣物遮蓋之胸部、背
      部、鼠蹊部之瘀傷，與常情相符，且告訴人傷處甚多，應非僅掙脫跌倒或為誣
      陷被告自行造成，況被告亦自承：曾強行把告訴人拉至店內，在拉扯中造成告
      訴人受傷。˙˙˙我是在拉扯當中有些碰撞等語（見本院卷第二十三、三十八
      頁之訊問筆錄），足見被告確有傷害告訴人之犯行。
（三）按對於現在不法之侵害，而出於防衛自己或他人權利之行為不罰，刑法第二十
      三條前段定有明文。又行使防衛權以對於不法之侵害為條件（最高法院二十八
      年上字第二三六三號、三十八年臺上字第二九號判例參照）。又按因避免自己
      或他人生命、身體、自由、財產之緊急危難而出於不得已之行為不罰，刑法第
      二十四條第一項前段定有明文。又危難須屬緊急，較現在危險之涵義更為迫切
      ，故必現存之為限，情形迫切，非損害他人之法益，即無從避免者始足稱為緊
      急危難（韓忠謨著刑法原理第一四八頁參照）。查告訴人因懷疑其車輛遭人毀
      損係出於被告所為，因而於八十八年九月二日十三時三十分許，行經臺北市○
      ○路二十八號力霸房屋公司門口，見被告所有之車牌號碼ＣＵ－七八八九號轎
      車停放該處，一時氣憤而以柺杖鎖毀損該車，事後被告返回公司始知此事，而
      告訴人亦當面自承車輛之毀損乃其所為，被告因此出手拉扯告訴人，此經被告
      於警訊中自承甚明（見本院卷第四十一頁之甲○○之偵訊（調查）筆錄），核
      與告訴人指述情節相符（見本院卷第三十七至三十八頁之訊問筆錄）。是以被
      告為免告訴人離開現場而拉扯告訴人之際，告訴人毀損被告車輛之不法侵害行
      為業已終了，既非現在不法之侵害，亦非現存之緊急危難，揆諸前揭規定及說
      明，被告之行為自不該當正當防衛或緊急避難之構成要件。
（四）綜上所述，被告所辯，顯為卸責之詞，委無足採。故事証明確，被告犯行，堪
      以認定。
二、核被告所為，係犯刑法第二百七十七條第一項之傷害罪。爰審酌被告品行、行為
    時因告訴人毀損車輛所受之刺激、避免告訴人離開現場之動機及目的、用力拉扯
    告訴人成傷之手段、告訴人所受傷害程度及被告犯罪後之否認態度等一切情狀，
    量處如主文所示之刑，並諭知易科罰金之折算標準。被告未曾受有期徒刑以上刑
    之宣告，有臺灣高等法院檢察署刑案紀錄簡覆表在卷可證，其因不滿告訴人毀損
    其車輛，一時失慮，致誤觸法網，經此教訓後，應知警愓，而無再犯之虞，本院
    因認對被告所處之刑以暫不執行為適當，爰併予宣告緩刑二年，以啟自新。
據上論斷，應依刑事訴訟法第二百九十九條第一項前段、刑法第二百七十七條第一項
、第四十一條、第七十四條第一款、罰金罰鍰提高標準條例第一條前段、第二條，判
決如主文。
本案經檢察官謝淑婠到庭執行職務
中      華      民      國    八十九    年      三      月      九      日
                                      臺灣臺北地方法院刑事第一庭
                                          法  官  蔡  惠  如
右正本證明與原本無異。
如不服本判決，應於判決送達後十日內，向本院提出上訴狀。
                                          書記官  彭  雅  慧
中    華    民    國  八十九      年        三      月        十    日


司法院資訊處製作；財團法人民間司法改革基金會備份。
